【裁判字號】    96,訴,1610
【裁判日期】    970204
【裁判案由】    違反槍砲彈藥刀械管制條例
【裁判全文】
臺灣桃園地方法院刑事判決              96年度訴字第1610號
公  訴  人  臺灣桃園地方法院檢察署檢察官
被      告  乙○○
選任辯護人  石麗卿律師
上列被告因違反槍砲彈藥刀械管制條例案件，經檢察官提起公訴
（96年度偵字第11177號），本院判決如下：
    主  文
乙○○未經許可，持有可發射子彈具有殺傷力之改造手槍，處有
期徒刑年陸月，併科罰金新臺幣陸萬元，罰金如易服勞役，以
新臺幣壹仟元折算壹日。扣案仿WALTHER 廠PPK/S 型半自動手槍
製造之改造手槍壹枝（含彈匣壹個，槍枝管制編號：00000
00000號）沒收。
    事  實
一、乙○○明知槍砲彈藥刀械管制條例所列槍砲、彈藥，非經主
    管機關許可，不得無故持有，竟基於非法持有具有殺傷力之
    改造手槍及具有殺傷力之子彈之犯意，於民國（下同）94年
    7 月至9 月間某日起，在桃園縣桃園市某處，無故持有可發
    射子彈具有殺傷力之仿WALTHER 廠PPK/ S型半自動手槍製造
    之改造玩具手槍1 支（含彈匣1 個，槍枝管制編號：000000
    00000 號）、具殺傷力之土造子彈2 顆，及不具殺傷力之土
    造子彈1 顆，並於94年間7 至9 月間某日在桃園市○○○路
    金山鴨肉旁之巷內某處將上開槍、彈交予友人甲○○寄藏（
    甲○○違反槍砲彈藥刀械管制條例之部分，業為本院另行判
    決有罪確定），甲○○嗣並藏置於其位於桃園縣桃園市○○
    路○ 段65巷15號1 樓住處房間抽屜內。後於94年10月10日下
    午3 時50分許，徐維哲為警在桃園縣桃園市○○街9 號前查
    獲，並扣得上開具有殺傷力之改造手槍（含彈匣）1 支、具
    有殺傷力之土造子彈2 顆，及不具殺傷力之土造子彈1 顆（
    子彈3 顆均經送鑑定試射，均已喪失子彈效用）。
二、案經臺灣桃園地方法院檢察署檢察官自動檢舉偵辦後起訴。
    理  由
壹、證據能力部分：
    按「刑事訴訟法第一百五十九條第一項雖規定，被告以外之
    人於審判外之言詞或書面陳述，除法律有規定外，不得作為
    證據。惟同法第一百五十九條之五第二項已規定，當事人、
    代理人或辯護人於法院調查證據時，知有第一百五十九條第
    一項不得為證據之情形，而未於言詞辯論終結前聲明異議者
    ，視為有前項之同意（指同條第一項之同意作為證據）。」
    （詳最高法院九十三年度台上字第三五三三號判決要旨）：
    又「刑事訴訟法第一百五十九條之五明定：『被告以外之人
    於審判外之陳述，雖不符前四條之規定，而經當事人於審判
    程序同意作為證據，法院審酌該言詞陳述或書面陳述作成時
    之情況，認為適當者，亦得為證據。』、『當事人、代理人
    或辯護人於法院調查證據時，知有第一百五十九條第一項不
    得為證據之情形，而未於言詞辯論終結前聲明異議者，視為
    有前項之同意。』，其立法理由在於傳聞證據未經當事人之
    反對詰問予以核實，乃排斥其證據能力。惟當事人如放棄對
    原供述人之反對詰問權，於審判程序表示同意該等傳聞證據
    可作為證據，此時，法院除認該傳聞證據欠缺適當性外，自
    可承認其證據能力。又當事人、代理人或辯護人於調查證據
    時，知有刑事訴訟法第一百五十九條第一項不得為證據之情
    形，卻表示『對於證據調查無異議』、『沒有意見』等意思
    ，而未於言詞辯論終結前聲明異議者，應視為已有將該等傳
    聞證據採為證據之同意。」（詳最高法院九十四年度台上字
    第二九七六號判決意旨）。經查本案被告、選任辯護人及檢
    察官於本院準備程序期日、審判期日，對本案公訴人所援引
    之供述及非供述證據，均表示對證據能力不爭執，復於審判
    期日就本院一一提示之證據於言詞辯論終結前，均未就所調
    查之證據主張有刑事訴訟法第159 條第1 項不得為證據之情
    形，是參照上開最高法院判決要旨，本案經調查之證據均有
    證據能力，合先敘明。
貳、認定被告有前開事實欄所載犯行所憑之證據：
一、訊據被告乙○○矢口否認有何持有具有殺傷力之改造手槍犯
    行，辯稱：伊完全沒有持有甲○○遭警查獲之系爭槍枝及子
    彈，亦沒有將上開槍、彈交予甲○○寄藏，完全是甲○○自
    己想脫罪或減免罪責，始將該槍、彈來源推給伊云云。經查
    ：
  (一)扣案之槍枝、子彈係於上開時、地，為警於甲○○所乘坐之
    自小客車右前副駕駛座查獲一節，有查獲現場及物品照片等
    在卷足憑（詳94偵字第21932 號卷第23至26頁），而扣案之
    槍枝、子彈等物經送內政部警政署刑事警察局以性能檢驗法
    、試射法鑑定結果，認：1.送鑑八釐米改造手槍1 枝（槍枝
    管制編號0000000000號），認係由仿WALTHER 廠PPK/S 型半
    自動手槍製造之槍枝，換裝土造金屬槍管改造而成之改造手
    槍，經檢視，欠缺保險鈕，惟不影響擊發子彈之功能，認可
    供擊發適用子彈使用，認具殺傷力；2.送鑑改造子彈3 顆，
    認均係土造子彈，具直徑8mm 之金屬彈頭，經試射，其中2
    顆均可擊發，認均具殺傷力，另1 顆，無法擊發，不具殺傷
    力，有該局94年11月10日刑鑑字第0940167757號槍彈鑑定書
    、該局96年12月13日刑鑑字第0960186919號函附卷可稽。則
    扣案之槍枝屬槍砲彈藥刀械管制條例第4 條第1 項第1 款所
    列管之可發射子彈具有殺傷力之改造手槍，及扣案之2 顆土
    造子彈屬同條第1 項第2 款之具有殺傷力之子彈，堪以認定
    。
  (二)本件被告乙○○持有槍枝、子彈，嗣並交由甲○○寄藏之事
    實，業據證人甲○○於本院97年1 月24日審理時證述明確：
    「94年10月10日下午3 時30分，我確實在桃園市○○街9 號
    前被警方查獲持有手槍1 枝，土造子彈3 顆，該槍彈來源，
    是被告乙○○託付我保管的。被告是在我被查獲前1 至3 個
    月之間，地點在桃園市○○○路金山鴨肉旁邊的巷子裡面，
    因我與被告他一起在上述地點的酒店做少爺，交槍當日，被
    告在酒店樓下跟我說，他身上有槍，他不方便，因為他還有
    案子在身，所以先託我幫他保管，我就答應他。答應他之後
    ，他當場就交給我槍彈。當時被告是先用報紙包好槍彈，再
    放在一個包包裡面。被告沒有說何時要還給他。」（詳本院
    卷第24至26頁），且核與其於95年9 月11日偵訊時具結時所
    述（詳台灣彰化地方法院檢察署95年偵字第7731號卷第8 至
    9 頁）、及其另於自己涉犯寄藏槍、彈案件之警、偵訊（台
    灣桃園地方法院檢察署94年偵字第21932 號案件）、法院審
    理（本院95年訴字第287 號案件）時所供述情節，均大致相
    符。雖辯護人為被告辯稱：證人甲○○前後就交付槍枝之時
    間、地點及包裹方式供述不一，認其所述不足採信。惟按，
    證人之證言，縱細節部分前後稍有不同，然基本事實之陳述
    ，若果與真實性無礙時，事實審法院非不可本於經驗法則斟
    酌其他證據，作合理之比較，定其取捨，從而供述證據之一
    部認為真實者予以採取，亦非證據法則所不許；證人之陳述
    有部分前後不符時，究竟何者可採，審理事實之法院仍得本
    其自由心證予以斟酌，非謂一有不符，即應認其全部均為不
    可採信；尤其關於犯罪之細節，證人之證言有時因歷久記憶
    淡忘，難免供詞前後略有出入，然其基本事實之陳述，如果
    與真實性無礙時，則仍非不得予以採信，最高法院著有96年
    台上字第3217號、96年度台上字第2782號、96年度台上字第
    3457號判決可資參照。查證人甲○○雖前於警詢時稱被告是
    94年9 月間拿槍予伊（詳94年偵字第21932 號卷第13頁），
    惟其於本院證稱被告是在查獲前1 至3 個月間交槍，兩者說
    法雖有不符，惟證人本院證述之期間尚可包含警詢時所述時
    點，非謂全然不符。又交槍地點，證人前於警偵訊時均僅稱
    係在桃園市區或桃園市火車站附近市區，而於本院審理時稱
    係桃園市○○○路附近之金山鴨肉之巷內，然查桃園市○○
    ○路、民生路附近之之鬧區至火車站本距離非遠，步行路程
    不過約10分鐘，均屬桃園市之向來鬧區地帶，兩者說法並無
    顯然矛盾，亦非能僅以證人前所指述未盡精細，即謂其全部
    所述均不可採；而包裹方式亦然，雖證人前稱被告交付槍枝
    時未有包裹，與本院證述時有所差異，然此部分證人亦自承
    時間稍久，其記憶有所模糊，亦合常理，且並無事證足認證
    人有刻意推託卸責之情形。是故依上開最高法院之見解，本
    件證人指述被告持有並交付槍枝予伊寄藏之基本事實，已證
    述明確，雖就細節前後證述略有不符，然可能係因時間經久
    ，記憶有所模糊所致，非謂一有不符，即應認其全部證述不
    可採信，且證人亦自承被告與其並無怨隙及仇恨，故其所述
    ，尚堪認定屬實，而堪採信。
  (三)再按測謊之鑑定，係依一般人在說謊時，會產生遲疑、緊張
    、恐懼、不安等心理波動現象，乃利用測謊儀器將受測者之
    上開情緒波動反應情形加以紀錄，用以判別受測者供述之真
    實性，倘受測者愈想壓抑其謊言所產生之情緒，則在測謊儀
    器上愈會產生明顯之情緒波動反應，反之，則無此不實之波
    動反應。又倘鑑定人具備專業之知識技能，復事先獲得受測
    者之同意，所測試之問題及其方法又具專業可靠性時，該測
    謊結果，如就否認犯罪有不實之情緒波動反應，雖不能採為
    有罪判決之唯一證據，但非無證據能力，仍得供裁判之佐證
    （最高法院91年度台上字第359 、371號判決意旨參照）。
    本件曾經證人甲○○同意，將其送請內政部警政署刑事警察
    局為測謊鑑定，經以熟悉測試法、區域比對法之鑑定方法鑑
    定結果，被告就「其遭警方查扣之改造手槍係乙○○所交付
    予伊的」之問題，經分析其呼吸、皮膚電阻、心脈血壓等圖
    譜資料後，認其並無不實之生理反應，研判未說謊，此有該
    局95年11月7 日刑鑑字第0950166110號鑑定書1 份附卷可稽
    （附於台灣彰化地方法院檢察署95年偵卷第7731號卷第27頁
    起）。而測謊技術經歷百餘年來之研究、發展，目前為美國
    等世界上諸多人權先進國家所廣泛採用做為偵訊之輔助工具
    ，故而該技術之理論依據及結果之準確性實已毋庸置疑，更
    不至於將受測者因環境、心理因素所導致之緊張、恐懼而造
    成之情緒波動反應誤判為說謊。另在測謊實務上，經由同份
    問卷的重覆測試，當可有效排除前述受測者因環境、心理等
    因素所導致之緊張、恐懼而造成之情緒波動反應。又雖辯護
    人援引最高法院92年度台上字第2282號判決，認為本件測謊
    時間為95年10月31日，與被告為警查獲時間相距1 年，又與
    其為本院判處有罪並緩刑之案件，相距亦有6 個月之久，認
    其前開測謊時間顯過遲，而受測時情緒波動應已平復。惟查
    最高法院上開判決之個案係距案發時，已近5 年（有該判決
    在卷可稽），因此該判決見解質疑被告對曾經歷之事件或可
    能不再有情緒波動反應；是辯護人援引之上開判決，其距案
    發時之相隔時間與本案本不相同，而本件證人與被告又曾為
    同事及好友，證人雖業為本案判決確定，惟其距離案發時間
    僅1 年，若刻意誣指好友入罪而有謊稱之情形，當信仍有情
    緒波動反應，故辯護人此部份所辯，尚仍難採。是證人前開
    測謊鑑定，其經研判無說謊情形，洽與證人前開證述情節互
    核一致，是更證證人所述，合於事實，堪予採信。
  (四)綜上所述，本件被告持有槍枝、子彈之犯行，業據證人於偵
    查時及本院審理時結證明確，亦與被告當面對質，且證人經
    送測謊鑑定，亦無顯示有說謊之情緒波動反應，是其證述，
    應得補強佐證，被告空言否認，並無可採，是本案事證明確
    ，被告前揭犯行洵堪認定，應依法論科。
參、論罪科刑：
一、新舊法之比較適用：
  (一)按被告行為後，刑法於94年2 月2 日修正公布，95年7 月1
    日施行，修正後刑法第2 條第1 項規定：「行為後法律有變
    更者，適用行為時之法律。但行為後之法律有利於行為人者
    ，適用最有利於行為人之法律。」，係規範行為後法律變更
    所生新舊法律比較適用之準據法，於新法施行後，應適用修
    正後刑法第2 條第1 項之規定，為「從舊從輕」之比較（此
    條項規定，僅係新、舊法之比較適用之宣示性指導原則，並
    非實體刑罰法律，自不生行為後法律變更之比較適用問題）
    。且比較時應就罪刑有關之共犯、未遂犯、想像競合犯、牽
    連犯、連續犯、結合犯，以及累犯加重、自首減輕暨其他法
    定加減原因（如身分加減）與加減例等一切情形，綜其全部
    罪刑之結果而為比較（最高法院95年第8 次刑事庭會議決議
    參照）。
  (二)關於罰金法定刑之最低度部分，由修正前刑法第33條第5 款
    規定為銀元1 元以上，依罰金罰鍰提高標準條例第1 條前段
    提高為10倍，提高後再折算新臺幣為30元以上，修正後刑法
    第33條第5 款則修正為新臺幣1,000 元以上，以百元計算；
    比較修正前後刑法，關於罰金刑最低度部分，以修正前刑法
    較有利於被告，則關於未經許可持有可發射子彈具有殺傷力
    之改造手槍罪及未經許可持有具有殺傷力之子彈罪之法定罰
    金刑之最低度部分，均依修正後刑法第2 條第1 項前段之規
    定，適用修正前刑法。
  (三)關於罰金易服勞役之折算標準部分，修正前刑法第42條2 項
    前段規定：「易服勞役以銀元1 元以上銀元3 元以下折算1
    日。但勞役期間不得逾6 個月」，依前述已刪除罰金罰鍰提
    高標準條例第2 條前段規定，就其原定數額提高為100 倍折
    算1 日，則本件被告行為時之易服勞役折算標準，應以銀元
    300 元即新臺幣900 元折算1 日。修正後刑法第42條第3 項
    前段則規定：「易服勞役以新臺幣1,000 元、2,000 元或
    3,000 元折算1 日。但勞役期間不得逾6 個月」，比較新舊
    法之結果，新法較有利於被告。
  (四)關於沒收部分，雖亦有修正，惟沒收為從刑，從屬於主刑，
    除法律有特別規定者外，依主刑所適用之法律，併此敘明。
二、核被告乙○○所為，係犯槍砲彈藥刀械管制條例第8 條第4
    項未經許可持有可發射子彈具有殺傷力之改造手槍罪及同條
    例第12條第4 項之未經許可，持有具有殺傷力之子彈罪。被
    告以一行為同時觸犯上開二罪名，為想像競合犯，依刑法第
    55條之規定，應從較重之未經許可，持有改造手槍罪處斷。
    爰審酌槍枝及子彈均具有顯在之危險性，嚴重威脅社會治安
    ，被告竟未經許可而持有，情節非輕，兼衡被告素行、智識
    程度，及犯罪之動機、目的、手段，持有具殺傷力之改造手
    槍、子彈之數量，暨犯後飾詞否認之態度等一切情狀，量處
    如主文所示之刑，並依修正後刑法第42條第3 項前段之規定
    ，就罰金部分諭知易服勞役之折算標準，以示懲儆
三、沒收：扣案違禁物，扣案之仿WALTHER 廠PPK/ S型半自動手
    槍製造之改造手槍1 支（含彈匣1 個，槍枝管制編號：0000
    0000000 號），屬違禁物，應依刑法第38條第1 項第1 款規
    定宣告沒收。至有殺傷力之改造子彈2 顆業經鑑驗單位試射
    完竣而不存在，不予宣告沒收。另同時扣案之土造子彈1 顆
    ，並不具殺傷力，有前揭內政部警政署刑事警察局函可證，
    自無庸宣告沒收。
據上論斷，應依刑事訴訟法第299 條第1 項前段，槍砲彈藥刀械
管制條例第8 條第4 項、第12條第4 項，刑法第2 條第1 項、第
11條前段、第55條、第42條第3 項前段、第38條第1 項第1 款，
判決如主文。
本案經檢察官邱文中到庭執行職務。
中    華    民    國    97    年    2    月    4      日
                  刑事第五庭  審判長法  官  潘政宏
                                    法  官  陳月雯
                                    法  官  楊晴翔
如不服本判決，應於判決送達後10日內向本院提出上訴狀（應附
繕本），其未敘述上訴理由者，應於上訴期間屆滿後20日內補提
理由書狀於本院，上訴於臺灣高等法院。
本件正本證明與原本無異。
                                    書記官  范升福
中    華    民    國    97    年    2     月    12    日
附錄本案論罪科刑法條全文：
槍砲彈藥刀械管制條例第8條
未經許可，製造、販賣或運輸鋼筆槍、瓦斯槍、麻醉槍、獵槍、
空氣槍或第4 條第1 項第1 款所定其他可發射金屬或子彈具有殺
傷力之各式槍砲者，處無期徒刑或5 年以上有期徒刑，併科新臺
幣1 千萬元以下罰金。
未經許可，轉讓、出租或出借前項所列槍枝者，處5 年以上有期
徒刑，併科新臺幣1 千萬元以下罰金。
意圖供自己或他人犯罪之用，而犯前二項之罪者，處無期徒刑或
7 年以上有期徒刑，併科新臺幣1 千萬元以下罰金。
未經許可，持有、寄藏或意圖販賣而陳列第1 項所列槍枝者，處
3 年以上10年以下有期徒刑，併科新臺幣700 萬元以下罰金。
第 1 項至第 3 項之未遂犯罰之。
槍砲彈藥刀械管制條例第12條
未經許可，製造、販賣或運輸子彈者，處 1 年以上 7 年以下有
期徒刑，併科新台幣 500 萬元以下罰金。
未經許可，轉讓、出租或出借子彈者，處 6 月以上 5 年以下有
期徒刑，併科新台幣 300 萬元以下罰金。
意圖供自己或他人犯罪之用，而犯前二項之罪者，處 3 年以上
10 年以下有期徒刑，併科新台幣 700 萬元以下罰金。
未經許可，持有、寄藏或意圖販賣而陳列子彈者，處 5 年以下有
期徒刑， 併科新台幣 300 萬元以下罰金。
第 1 項至第 3 項之未遂犯罰之。


司法院資訊處製作；財團法人民間司法改革基金會備份。
